臺灣板橋地方法院刑事判決　　　　　　　　　　　　九十一年度訴字第一六六號
　　公　訴　人　臺灣板橋地方法院檢察署檢察官
　　被　　　告　丙○○　男　二.
　　指定辯護人　甲○公設辯護人　湯明純
右列被告因偽造貨幣案件，經檢察官提起公訴（九十一年度偵字第一三三三一號），
甲○判決如左：
    主  文
丙○○連續行使偽造之通用紙幣，累犯，處有期徒刑參年貳月。扣案之偽造新版面額
新臺幣壹仟元之通用紙幣（編號ＢＮ六四四九六六ＹＦ、ＢＮ六四四九六四ＹＦ、Ｂ
Ｍ八０一０三一ＵＥ、ＢＭ八０一０三八ＵＥ）肆張沒收。
    事  實
一、丙○○曾因強盜案件，於民國八十五年四月二十六日，經臺灣臺中地方法院以八
    十五年度少訴字第一九號判處強盜有期徒刑三年八月，搶奪有期徒刑八月，應執
    行有期徒刑四年確定，並於八十七年六月二日假釋，於八十八年九月八日假釋縮
    刑期滿執行完畢。詎其仍不知悔改，竟意圖供行使之用，於九十一年七月十日，
    在臺北市萬華區仁濟醫院前，向姓名年籍不詳之男子，以新台幣（下同）一千元
    之代價，購入偽造之通用紙幣即新版一千元券共五紙收集後，旋即基於行使偽造
    通用紙幣之概括犯意，於九十一年七月二十日上午九時許，在台北縣三重市○○
    路○段三重臨時市場，先是向丁○○所經營之攤販購買奶油酥餅二個，並交付偽
    造之通用紙幣一千元一紙，而找回九百五十元，旋於同日上午九時三十分許，又
    向另一攤位購買木耳，惟遭當場識破不予接受致未遂後，又轉而向另一攤位購買
    蝦子，當蝦商欲找零錢給被告時，為現場之另一攤販乙○○發覺報警查獲，並扣
    得偽造通用紙幣一千元券四紙。
二、案經臺北縣政府警察局三重分局報請臺灣板橋地方法院檢察署檢察官偵查起訴。
        理  由
一、右揭事實業經被告丙○○於警訊、偵查及甲○審理中坦承不諱，核與證人丁○○
    於警訊中所供之情節相符，證人乙○○亦於警訊中證稱：伊在三重市○○路○段
    三重臨時市場甲區五十三攤位販賣青菜。於九十一年七月二十日九時三十分許，
    看到被告丙○○持千元新台幣假鈔向一攤販購買物品遭識破不予接受後，被告又
    向另一攤販購買蝦子，蝦商欲找零錢時，為伊當場拆穿，並將被告帶往管理委員
    會辦公室等語，此外並有偽造紙幣四張扣案可資佐證，且扣案之紙幣經送請中央
    銀行發行局鑑定結果，認該等偽鈔係以彩色噴墨方式仿印；無隱藏字及凹版印紋
    凸起效果；紙質與真鈔不同，以螢光筆繪製仿紙張螢光纖維絲，水印以灰色墨在
    紙張背面仿製，安全線以噴墨方式在紙張背面仿製，另以黏貼箔膜方式（含面額
    數字）仿鈔券正面五段裸露部分，無折光變色效果；左下角面額數字，以塗填亮
    光物質仿折光變色油墨，無折光變色反應，均屬偽鈔，此有中央銀行發行局九十
    一年九月二日台央發字第０九一００四一七九三號函一紙附卷可證。從而被告上
    開自白應為事實，堪以採信。本件事證明確，被告犯行洵堪認定。
二、核被告所為，係犯刑法第一百九十六條第一項之行使偽造通用紙幣罪。按刑法第
    一百九十六條第一項之收集，係指收買受贈互換等一切行為，在收取以前，即有
    行使之犯罪意思者而言，雖以反覆而為多數收取行為常業，但以圖供行使意思，
    一次收取，亦即成立該項收集罪名。最高法院二十六年渝上字第八六七號判例參
    照。被告向姓名不詳之男子，一次購入偽造之通用紙幣即新版一千元券共五紙，
    乃符合以意圖供行使之用而為收集之行為為要件，即圖以偽幣作為真幣使用之目
    的而為收集，又收集行為常為行使前之階段行為，收集後而予行使，收集行為應
    為行使行為所吸收，從而，被告意圖供行使之用，而收集偽造通用紙幣之低度行
    為，應為行使之高度行為所吸收，不另論罪。又按行使偽造通用紙幣，本含有詐
    欺性質，茍其行使之偽幣，在形式上與真幣相同，足以使一般人認為真幣而矇混
    使用者，即屬行使偽造紙幣而不應以詐欺罪論擬，最高法院二十九年度上字第一
    六四八號判例可資參照，職是，被告交付偽造之通用紙幣一千元一紙予丁○○充
    為支付奶油酥餅之費用，因奶油酥餅費用僅五十元，丁○○並找回九百五十元予
    被告，及其後二次向攤販交付偽造之通用紙幣一千元購買木耳及蝦子等犯行，僅
    屬行使偽造之通用紙幣而不另論詐欺取財罪。再其先後二次行使偽造通用紙幣既
    遂、一次未遂之犯行，時間緊接，基本犯罪構成要件相同，顯係基於概括犯意反
    覆為之，為連續犯，應依刑法第五十六條規定以行使偽造之通用紙幣既遂一罪論
    並加重其刑。又被告曾因強案件，於八十五年四月二十六日，經臺灣臺中地方
    法院以八十五年度少訴字第一九號判處強盜有期徒刑三年八月，搶奪有期徒刑八
    月，應執行有期徒刑四年確定，並於八十七年六月二日假釋，於八十八年九月八
    日縮刑期滿執行完畢，有卷附臺灣板橋地方法院檢察署刑案資料查註紀錄表、臺
    灣高等法院檢察署刑案記錄簡覆表各乙紙可按，五年以內再犯有期徒刑以上之本
    罪，為累犯，應依刑法累犯之規定，遞予加重其刑。爰審酌被告不思正當工作賺
    錢，徒思不勞之財，明知行使偽造通用紙幣嚴重影響金融秩序，仍因一時貪欲，
    思慮不周，收集偽造之通用紙幣後加以行使，惟犯罪後於甲○審理中終能坦認犯
    行，態度良好，兼衡其犯罪之動機、目的、所生危害等一切情狀，量處如主文所
    示之刑。至扣案之偽造新版面額一仟元之通用紙幣（編號ＢＮ六四四九六六ＹＦ
    、ＢＮ六四四九六四ＹＦ、ＢＭ八０一０三一ＵＥ、ＢＭ八０一０三八ＵＥ）四
    張，均係偽造之通用紙幣，已如前述，不問屬於犯人與否，均應依刑法第二百條
    之規定宣告沒收。
三、公訴意旨另略以：被告基於行使偽造之通用紙幣之犯意，先後於九十一年七月十
    六日、七月十九日，分別在臺北縣蘆洲市、台北縣三重市○○○路，連續二次持
    千元偽鈔，向不知情之攤販購買麵包、飲料，上開攤販均未查覺，被告並取得購
    物找回之真鈔得逞，因認被告該部分之犯行亦涉犯刑法第一百九十六條第一項之
    行使偽造通用紙幣罪嫌云云。按犯罪事實應依證據認定之，無證據不得推定其犯
    罪事實；又不能證明被告犯罪者，應諭知無罪之判決；刑事訴訟法第一百五十四
    條、第三百零一條第一項分別定有明文。再按被告之自白為證據之一種，須非出
    於強暴、脅迫、利誘、詐欺或其他不正之方法，且與事實相符者，方得採為證據
    ，故被告雖經自白，仍應調查其他必要之證據，以察其與事實是否相符，苟無法
    證明其與事實相符，根本即失其證據之證明力，不得採為判斷事實之根據。最高
    法院四十六臺上字八０九號判例可資參照。公訴人認定被告上開行為涉犯行使偽
    造通用紙幣之犯行，僅以被告之於警訊中自白為其唯一依據，雖被告於甲○審理
    中亦坦承上情不諱，惟就上開販賣麵包、飲料之攤販為何人，已不復記憶，是就
    此部份之犯行，並沒有其他補強證據證明其確與事實相符，是被告雖經自白，乃
    無其他證據，以察其自白是否與事實相符，被告此部份行使偽造通用紙幣之犯行
    ，客觀上既尚未達於通常一般人均不致有所懷疑，而得確信其犯罪事實之程度，
    依「罪證有疑，利於被告」之法則，即應作有利於被告之認定，揆諸前揭條文規
    定及判例意旨，本應為其無罪判決之諭知，惟公訴人認該部分與前揭起訴有罪之
    部分屬連續犯，為裁判上一罪之關係，爰不另為無罪之諭知。
據上論斷，應依刑事訴訟法第二百九十九條第一項前段，刑法第五十六條、第一百九
十六條第一項、第四十七條、第二百條，罰金罰鍰提高標準條例第一條前段，判決如
主文。
本案經檢察官蔡偉逸到庭執行職務
中    華    民    國  九十一      年      十      月      九      日
                                      臺灣板橋地方法院刑事第二庭
                                          法  官  吳幸娥
右正本證明與原本無異。
如不服本判決，應於判決送達後十日內，向甲○提出上訴狀。
                                          書記官  洪惠玲
中    華    民    國      九十一      年      十      月      九      日
附錄本案論罪科刑法條全文：
刑法第一百九十六條第一項
行使偽造、變造之通用貨幣、紙幣、銀行券或意圖供行使之用而收集或交付於人者，
處三年以上十年以下有期徒刑，得併科五千元以下罰金。
